臺灣臺北地方法院行政訴訟判決　
110年度簡字第227號

原      告  張國權  
被      告  臺北市政府勞動局

代  表  人  陳信瑜(局長)    

訴訟代理人  何儀筠  
            吳奇螢  
上列當事人間就業服務法事件，原告不服臺北市政府中華民國11
0年7月6日府訴一字第1106101632號訴願決定，提起行政訴訟，
本院判決如下：
    主  文
原告之訴駁回。
訴訟費用由原告負擔。
    事實及理由
一、事實概要：原告以照顧被看護者徐ＯＯ之名義，於民國109年8
    月18日以雇主聘僱外國人申請書（簡稱系爭申請書）向勞動
    部申請接續聘僱訴外人楊莉萍（簡稱楊君）所聘之印尼籍UM
    IRAH ENUNG（護照號碼：M0000000，簡稱U君），該申請書
    所附接續聘僱證明書載明自109年8月17日（接續聘僱起始日
    ）起由新雇主接續聘僱。嗣經勞動部審查後，以109年9月1
    日勞動發事字第1090663725號函通知原告，應補正向當地主
    管機關通知實施檢查資料等事宜。原告爰於109年9月4日通
    知被告所屬勞動力重建運用處(簡稱重建處）實施檢查，經
    該處製作109年9月4日雇主接續聘僱外國人通報證明書（簡
    稱通報證明書），該證明書並記載外國人接續日期為109年9
    月4日。嗣勞動部查得，原系爭申請書所附三方合意接續聘
    僱證明書所載接續聘僱日期為109年8月17日，與重建處所製
    上開通報證明書所載外國人接續日期為109年9月4日不符，
    爰以109年10月30日勞動發事字第1090518549號函請臺北市
    政府查復。嗣重建處於109年11月12日至13日分別訪談原告
    、U君及訴外人王禎祥（簡稱王君），並製作談話紀錄；重
    建處查認原告未於三方合意接續聘僱U君之日（即109年8月1
    7日）起3日（即109年8月19日）内，通知所在地之主管機關
    實施檢查，涉違反就業服務法第57條第9款規定，爰以110年
    1月6日北市勞運檢字第10930077202號函移由被告辦理。嗣
    被告以110年1月26日北市勞職字第1106052429號函通知原告
    陳述意見，經其以110年1月29日陳述意見書回復在案。被告
    仍審認原告違反就業服務法第57條第9款及外國人受聘僱從
    事就業服務法第四十六條第一項第八款至第十一款規定工作
    之轉換雇主或工作程序準則（簡稱轉換雇主或工作程序準則
    ）第20條第2項第3款規定，乃依就業服務法第67條第1項及
    臺北市政府處理違反就業服務法事件統一裁罰基準（簡稱裁
    罰基準）第3點項次48等規定，以110年3月12日北市勞職字
    第11060505261號裁處書（即本件原處分），處原告新臺幣
    （下同）6萬元罰鍰。原告不服，提起訴願經駁回後，遂提
    起本件行政訴訟。 
二、本件原告主張下述事由，並聲明求為判決撤銷訴願決定及原
    處分：
（一）按臺中高等行政法院102年度訴字第294號行政判決意旨，
      違反行政法上義務之行為非出於故意或過失者，不予處罰
      ；不得因不知法規而免除行政處罰責任。但按期情節，得
      減輕或免除其處罰，行政罰法第7條第1項、第8條分別定
      有明文。次按依本法規定減輕處罰時，裁處之罰鍰不得逾
      法定刪鍰最高額之二分之一，亦不得低於法定罰鍰最低額
      之二分之一；同時有免除處罰之規定者，不得逾法定罰鍰
      最高額之三分之一，亦不得低於法定罰鍰最低額之三分之
      一。行政罰法第18條第3項亦有明文。末按按故意、過失
      為違反行政法而應受處罰行為之責難基礎，且故意為明知
      而觸法，過失為疏失而違法，故意、過失本身對法規範之
      違誤有著不同的受責難程度，因此對比較苛責之故意行為
      ，為裁處之機關當然要就「故意行為」負舉證責任。查原
      告與楊、U君三方於109年8月17日合意接續聘僱U君，並向
      勞動部申報，雖漏未在3日內向重建處通報，惟重建處也
      從未要求原告補件，政府單位未盡到提醒百姓之舉，明顯
      也有疏失。
（二）嗣勞動部於109年9月1日來函要求補件，補件時原告將續
      聘日誤填為補件日期即109年9月4日，重建處也沒有發現
      此顯然之誤繕，也將本件續聘日通報為109年9月4日，同
      年10月間還派員家庭訪問。直至109年10月30日勞動部函
      請重建處查明本件於勞動部之續聘日為109年8月17日，與
      重建處所填寫本件縝聘日為109年9月4日不符，重建處始
      要求原告U君及案外人王禎祥都於109年11月13日到重建處
      製作筆錄，說明續聘日為109年8月17日，當時重建處也認
      為原告沒有犯意而結案，但卻未將通報書之續聘日即刻更
      正為109年8月17日送回勞動部，而遲至110年1月5日才將
      更正續聘日為109年8月17日之「雇主接續聘僱外國人通報
      證明書」通報給勞動部，致勞動部於109年12月31日以原
      告通報證明書登載之接續聘僱日期為109年9月4日與事實
      不符，涉嫌提供不實資料為由，不予核發本件續聘許可，
      但本件續聘日為109年8月17日，因原告於109年9月4日補
      件時將續聘日誤填為補件日期之109年9月4日，業經重建
      處於109年11月13日查明，惟重建處卻遲至110年1月5日才
      通報勞動部，已如前述，足認本件實係重建處延宕公文所
      致，並已損及原告之權益，原告因而提起訴願，豈料，訴
      願委員會未能體察百姓不諳法律之苦，責令重建處改進，
      而逕自駁回原告之訴願，原告賁難信服。
（三）再者，本案原告於提出續聘申請後，公文幾經延宕了137
      日才被告知不予核准，並限原告於勞動部函到14日內為U
      君辦理手續使其離境，原告已身心具疲，卻還要支付U君
      遣返之費用；然而本件實係重建處延宕公文，才使本案無
      法續聘，重建處不知檢討，反而拿未核准不予續聘已經結
      束的案件裁罰原告，原告實在無法接受，蓋本件既然已無
      法續聘，自無通報遲延問題，不應再以通報遲延之唯一理
      由裁罰原告，況且本件通報遲延係重建處延宕公文所致，
      實不應因重建處的怠惰而令原告受罰。
（四）另行政罰法第7條規定：「違反行政法上義務之行為非出
      於故意或過失者，不予處罰」，查原告於接續聘僱U君時
      ，因未委由代辦業者辦理，又因信任公務員於收受原告申
      請書後如有缺漏或應行注意事項，均會善意提醒申請人，
      或函令申請人補正，惟本案重建處不但從未要求原告補件
      ，嗣勞動部要求補件時，原告將續聘日誤填為補件日期即
      109年9月4日，重建處也將本件續聘日通報為109年9月4日
      ，尤有甚者，重建處於109年11月13日業已查明事實原委
      ，卻仍遲至110年1月5日才通報勞動部，致原告接續聘僱
      之申請，遭勞動部於109年12月31日函覆不予核發續聘許
      可，且本件既已無法續聘，自無通報遲延問題，重建處實
      無理由再以通報遲延之唯一理由裁罰原告，足認本件係重
      建處延宕公文所致，原告屬無故意、過失，爰於法定期間
      內提起本件訴訟。
（五）縱認本件原告向勞動部申請接續聘僱U君後，疏未在3日內
      向重建處通報而有違反規定之情事，亦應考量動機、目的
      、手段、結果等情事，本件實係因原告於接續聘僱U君時
      ，因未委由代辦業者辦理，又不諳法律及重建處延宕公文
      所致，且原告亦已支付U君遣返之費用，於勞動部所訂期
      限內將U君遣返，對本國人就業之危害甚為輕微，故懇請
      鈞院依行政罰法第7、第8、第18條予以減輕或免除處罰。
      並聲明求為判決撤銷訴願決定及原處分。
三、被告則以下述理由資為抗辯，並聲明求為判決駁回原告之訴
    ：
（一）法令依據：
　　1.「就服法所稱主管機關：…在直轄市為直轄市政府…」；「
      雇主聘僱外國人不得有下列情事：…九、其他違反本法或
      依本法所發布之命令」；「外國人受聘僱從事第四十六條
      第一項第八款至第十一款規定之工作，有下列情事之一者
      ，經中央主管機關核准，得轉換雇主或工作：…」、「前
      項轉換雇主或工作之程序，由中央主管機關另定之」；「
      違反……第57條…第9款…規定，處新臺幣6萬元以上30萬元以
      下罰鍰」；「本法所定罰鍰，由直轄市及縣（市）主管機
      關處罰之」就業服務法第6條第1項、第57條第9款、第59
      條第1項、第2項、第67條第1項、第75條定有明文。
　　2.外國人受聘僱從事就業服務法第四十六條第一項第八款至
      第十一款規定工作之轉換雇主或工作程序準則第1條規定
      ：「本準則依就業服務法…第五十九條第二項規定訂定之
      」。
　　3.外國人受聘僱從事就業服務法第四十六條第一項第八款至
      第十一款規定工作之轉換雇主或工作程序準則第20條第1
      項規定：「雇主接續聘僱從事本法第四十六條第一項第八
      款至第十款規定工作之外國人者，應檢附下列文件通知當
      地主管機關實施檢查：…」、第2項第3款規定：「前項雇
      主應於下列所定之期間通知當地主管機關：三、依第十七
      條第一項第五款及第六款規定申請者，於雙方或三方合意
      接續聘僱日起三日内」。
　　4.臺北市政府處理違反就業服務法事件統一裁罰基準第3點
      規定：「違反就業服務法事件統一裁罰基準如下表：（節
      錄）
　
項次 48 違反事件 雇主聘僱外國人有違反本法或依本法所發布之命令者。 法條依據（就業服務法） 第57條第9款及第67條第1項 法定罰鍰額度（新臺幣：元）或其他處罰 處6萬元以上30萬元以下罰鍰。 統一裁罰基準（新臺幣：元） 違反者，依違規次數處罰如下： 1.第1次：6萬元至12萬元。…… 
　　5.臺北市政府104年10月22日府勞秘字第10437403601號公告
      :「主旨：公告『工會法等20項法規』所定本府主管業務部
      分權限，自中華民國104年11月15日起委任本府勞動局辦
      理。……公告事項：一、公告將『工會法等20項法規』所定本
      府主管業務部分權限委任本府勞動局辦理。二、委任事項
      如附表」。
　　　附表（節錄）
項次  法規名稱 委任事項 9 就業服務法 第63條至第70條、第75條「裁處」 
（二）查原告109年11月12日重建處談話紀錄略以：
　　問：請問U君自何時起至本市○○區○○路0段000○00號工
　　    作？委任哪間仲介公司辦理？有無簽約？
　　答：109年8月17日。沒有委託仲介公司。無簽約。
　　問：經查您於109年8月17日接續聘僱U君，並於109年8月18 
         日向勞動部申請接續聘僱許可，…有無透過他人？
　　答：應該說我在109年8月17日將文件交給王君，請他幫我們
　　    辦理，中間王君有通知我要補件，…是王君幫我送件，
　　    王君將8月17日接續聘僱日誤植為9月4日的補正日期。
　　問：請問109年8月17日與109年9月4日之三方合意書皆為您
　　    本人所簽嗎？當初簽接續聘僱日期應為何日？據您所稱
　　    U君實際開始至您住所之工作日為109年8月17日，為何
　　    由109年8月17日改為109年9月4日？
　　答：是我本人簽名的，但我當初簽名時沒有注意上面日
　　    期，…王君可能以為要填寫補件日期，所以誤填9
　　    月4日。……
　　問：請問您為何未於109年8月17日接續聘僱U君之3日内向本
　　    處辦理接續通報？
　　答：我們交給王君處理，我不知道怎麼辦這些事情。………
　　    前揭談話紀錄内容經原告親閱後確認無訛始簽名，原告
　　    於三方合意接續聘僱U君，確實有未於3日内通知重建處
　　    之事實。
（三）次查U君109年11月13日重建處談話紀錄略以：
　　　問：請問您自何時起至本市○○區○○路0段000○00號工
　　　    作？委任哪間仲介公司辦理？有無簽約？
　　　答：109年8月17日。沒有委託仲介公司，我們是直聘辦
　　　    理，無簽約。
　　　問：請問於109年8月17日與109年9月4日之三方合意書皆
　　　    為您本人所簽嗎？當初簽接續聘僱日期應為何
　　　    日？……本案由王君協助辦理，請問您是否認識王君？
          ……
　　　答：我印象王君有請我簽2次，王君告知我要辦新雇主和
　　　    居留證，但是我都沒有注意看日期。前揭談話紀錄經
　　　    U君確認無誤始簽名。
（四）再查王君109年11月13日重建處談話紀錄略以：
　　　問：請間U君自何時起至本市○○區○○路0段000○00號（即張
      君住所）工作？
　　　答：109年8月17日。…
　　　問：請問109年8月17日與109年9月4日之三方合意書皆為
　　　    您請原告、楊君及U君所簽嗎？…
　　　答：對，接續聘僱日期應該是109年8月17日。因為補件時
　　　    侯，原告很忙，所以我9月4日協助辦理時，……以為
　　　    不能補填8月17日的日期……。
　　　問：請問您知道原告
　　　    為何未於109年8月17日接續聘僱U君之3日内向重建處
　　　    辦理接續通報？
　　 答：這我不清楚……。
　　 前揭談話紀錄經王君確認無誤始簽名。
（五）綜整相關資料，原告自承於109年8月17日與楊君、U君三
      方合意接續聘僱U君，漏未在接續聘僱日起3日内向重建處
      通報。且U君係於109年8月17日至原告住所工作，亦有上
      開重建處訪談原告、U君及王君之談話紀錄影本可稽，是
      原告未於三方合意接續聘僱外國人U君之日起3日内，通知
      所在地之主管機關實施檢查，嗣勞動部109年9月1日發函
      請原告補件，原告109年9月4日始委託王君向重建處辦理U
      君接續聘僱通報，因過失而違反就業服務法第57條第9款
      及轉換雇主或工作程序準則第20條第2項第3款規定之情事
      ，洵堪認定。縱勞動部事後不予核發U君之接續聘僱許可
      ，亦不影響本案違規行為之認定。
（六）又原告主張已於109年9月4日向重建處通報，係該處延岩
      公文，遲至110年1月5日才通報勞動部等語；惟查前揭原
      告所指重建處110年1月6日北市勞運檢字第10930077201號
      函，係函復勞動部109年12月29日勞動發事字第109055203
      8號函交查辦理本件是否涉偽造文書相關規定一案，原告
      主張延遲通報實屬誤解。另原處分機關係因原告未於三方
      合意接續聘僱U君之日起3日内通知地方主管機關實施檢查
      之違規事實予以裁處，此與重建處前揭函復勞動部係屬二
      事。爰原告主張，不足採據。
（七）综上所陳，本件原告違法事實至為明確，原告申請聘僱外
      國人，自負有主動知悉及遵守相關法令之義務，尚難以重
      建處未先行要求補正為由而免責。爰依就業服務法第67條
      第1項、臺北市政府處理違反就業服務法事件統一裁罰基
      準第3點項次48之規定，以110年3月12日北市勞職字第110
      60505261號裁處書，處原告6萬元罰鍰，自無不當及違法
      之處。
四、本院之判斷：
（一）本件應適用之法令：
　　⒈就業服務法第6條第1項規定「本法所稱主管機關：……在直
      轄市為直轄市政府……」；第46條第1項規定「雇主聘僱外
      國人在中華民國境内從事之工作，除本法另有規定外，以
      下列各款為限：……八、海洋漁撈工作。九、家庭幫傭及看
      護工作。十、為因應國家重要建設工程或經濟社會發展需
      要，經中央主管機關指定之工作。十一、其他因工作性質
      特殊，國内缺乏該項人才，在業務上確有聘僱外國人從事
      工作之必要，經中央主管機關專案核定者」；第57條第9
      款規定「雇主聘僱外國人不得有下列情事：……九、其他違
      反本法或依本法所發布之命令」；第59條第1項、第2項規
      定「外國人受聘僱從事第四十六條第一項第八款至第十一
      款規定之工作，有下列情事之一者，經中央主管機關核准
      ，得轉換雇主或工作：…」、「前項轉換雇主或工作之程
      序，由中央主管機關另定之」；第67條第1 項規定「違反
      ……第五十七條……第九款……規定，處新臺幣六萬元以上三十
      萬元以下罰鍰」；第75條規定「本法所定罰鍰，由直轄市
      及縣（市）主管機關處罰之」。　　
　　⒉外國人受聘僱從事就業服務法第四十六條第一項第八款至
      第十一款規定工作之轉換雇主或工作程序準則第1條規定
      「本準則依就業服務法……第五十九條第二項規定訂定之」
      ；第17條第1項第6款規定「有下列情形之一，申請人得直
      接向中央主管機關申請接續聘僱外國人，不適用第二條至
      第十三條規定：……六、外國人、原雇主及符合第七條第一
      項第一款或第二款申請資格之雇主簽署三方合意接續聘僱
      證明文件者（以下簡稱三方合意接續聘僱）」；第20條第
      1項及第2項第3款規定「雇主接續聘僱從事本法第四十六
      條第一項第八款至第十款規定工作之外國人者，應檢附下
      列文件通知當地主管機關實施檢查：一、雇主接續聘僱外
      國人通報單。二、外國人生活照顧服務計晝書。三、外國
      人名冊。四、外國人入國工作費用及工資切結書。五、中
      央主管機關規定之其他文件」、「前項雇主應於下列所定
      之期間通知當地主管機關：……三、依第十七條第一項……第
      六款規定申請者，於雙方或三方合意接續聘僱日起三日内
      」。
　　⒊臺北市政府處理違反就業服務法事件統一裁罰基準第3點規
      定：「本府處理違反就業服務法事件統一裁罰基準如下表
      ：（節錄）
　　
項次 違反事件 法條依據(就業服務法） 法定罰鍰額度（新臺幣：元）或其他處罰 統一裁罰基準(新臺幣：元） 48 雇主聘僱外 國人有違反 本法或依本 法所發布之 命令者。 第57條第9款及第67條第1項 處6萬元以上 30萬元以下 罰鍰。 違反者，依違規次數處罰如下：1、第1次：6萬元至12萬元。…… 
    ⒋臺北市政府104年10月22日府勞秘字第10437403601號公告
      ：「主旨：公告『工會法等20項法規』所定本府主管業務部
      分權限，自中華民國104年11月15日起委任本府勞動局辦
      理。……公告事項：一、公告將『工會法等20項法規』所定本
      府主管業務部分權限委任本府勞動局辦理。二、委任事項
      如附表」
　　　附表（節錄）
項次 法規名稱 委任事項 9 就業服務法 第63條至第70條、第75條「裁處」 
（二）經查，原告以照顧被看護者徐ＯＯ之名義，於109年8月18日
      以雇主聘僱外國人申請書向勞動部申請接續聘僱訴外人楊
      莉萍所聘之印尼籍UMIRAH ENUNG（護照號碼：M0000000）
      ，該申請書所附接續聘僱證明書載明自109年8月17日（接
      續聘僱起始日）起由新雇主接續聘僱。嗣經勞動部審查後
      ，以109年9月1日勞動發事字第1090663725號函通知原告
      ，應補正向當地主管機關通知實施檢查資料等事宜。原告
      爰於109年9月4日通知被告所屬勞動力重建運用處實施檢
      查，經該處製作109年9月4日雇主接續聘僱外國人通報證
      明書，該證明書並記載外國人接續日期為109年9月4日。
      嗣勞動部查得，原系爭申請書所附三方合意接續聘僱證明
      書所載接續聘僱日期為109年8月17日，與重建處所製上開
      通報證明書所載外國人接續日期為109年9月4日不符，而
      以109年10月30日勞動發事字第1090518549號函請臺北市
      政府查復。嗣重建處於109年11月12日至13日分別訪談原
      告、U君及訴外人王禎祥，並製作談話紀錄；重建處查認
      原告未於三方合意接續聘僱U君之日（即109年8月17日）
      起3日（即109年8月19日）内，通知所在地之主管機關實
      施檢查，涉違反就業服務法第57條第9款規定，爰以110年
      1月6日北市勞運檢字第10930077202號函移由被告辦理。
      嗣被告以110年1月26日北市勞職字第1106052429號函通知
      原告陳述意見，經其以110年1月29日陳述意見書回復在案
      。被告仍審認原告違反就業服務法第57條第9款及外國人
      受聘僱從事就業服務法第四十六條第一項第八款至第十一
      款規定工作之轉換雇主或工作程序準則（簡稱轉換雇主或
      工作程序準則）第20條第2項第3款規定，乃依就業服務法
      第67條第1項及臺北市政府處理違反就業服務法事件統一
      裁罰基準（簡稱裁罰基準）第3點項次48等規定，以110年
      3月12日北市勞職字第11060505261號裁處書（即本件原處
      分），處原告6萬元罰鍰等情，有109年8月18日雇主聘僱
      外國人申請書（原處分不可閱卷第17頁）、接續聘僱證明
      書（原處分不可閱卷第18頁）、勞動部109年9月1日勞動
      發事字第1090663725號函（原處分不可閱卷第16頁）、以
      109年10月30日勞動發事字第1090518549號函（原處分不
      可閱卷第1頁）、臺北市勞動力重建運用處109年9月4日雇
      主接續聘僱外國人通報證明書（含期滿轉換）（原處分卷
      第10頁）、原告重建處談話紀錄（原處分可閱卷第22-23
      頁）、U君重建處談話紀錄（原處分不可閱卷第48-49頁）
      、王君重建處談話筆錄（原處分不可閱卷第53-54頁）、
      重建處110年1月6日北市勞運檢字第10930077202號函（原
      處分不可閱卷第24頁）、原告陳述意見書（原處分可閱卷
      第27頁）、原處分書（原處分可閱卷第2頁）在卷可憑，
      核可認定為真實。
（三）且查，原告以照顧被看護者徐ＯＯ之名義，於109年8月17日
      接續聘僱(前)雇主楊莉萍所聘之印尼籍U君，並於109年8
      月18日向勞動部申請接續聘僱許可，經勞動部審查後，以
      109年9月1日勞動發事字第1090663725號函通知原告，應
      補正向當地主管機關通知實施檢查資料等事宜。原告爰於
      109年9月4日通知臺北市勞動力重建運用處實施檢查，並
      經該處製作「雇主接續聘僱外國人通報證明書」。嗣勞動
      部查得，原告申請書所附「外國人、原雇主及新雇主三方
      合意接續聘僱證明書（簡稱三方合意證明書）所載接續聘
      僱日為109年8月17日，與重建處所製通報證明書所載外國
      人接續聘僱日期109年9月4日不符，則以109年10月30日勞
      動發事字第1090518549號函交查臺北市政府辦理，案經重
      建處查認，原告未於三方合意接續聘僱U君之日起3日內，
      通知當地主管機關（即臺北市政府，並由重建處權管）實
      施檢查，違反「外國人受聘僱從事就業服務法第四十六條
      第一項第八款至第十一款規定工作之轉換雇主或工作程序
      準則」第20條第2項第3款暨就業服務法第57條第9款規定
      ，為兩造不爭執之事實。
（四）再者，依原告於109年11月12日重建處談話紀錄係記載「
      （問？請問U君自何時起至本市○○區○○路0段000○00號工作
      、委任哪間仲介公司辦理、有無簽約）109年8月17日。沒
      有委託仲介公司。無簽約」、「（問？經查您於109年8月
      17日接續聘僱U君，並於109年8月18日向勞動部申請接續
      聘僱許可，…有無透過他人）應該說我在109年8月17日將
      文件交給王禎祥，請他幫我們辦理，中間王君有通知我要
      補件，我有再簽一些申請文件。是王君幫我送件，王君將
      8月17日接續聘僱日誤植為9月4日的補正日期」、「（問
      ？請問109年8月17日與109年9月4日之三方合意書皆為您
      本人所簽嗎、當初簽接續聘僱日期應為何日、據您所稱U
      君實際開始至您住所之工作日為109年8月17日，為何由10
      9年8月17日改為109年9月4日）是我本人簽名的，但我當
      初簽名時沒有注意上面日期，…王君可能以為要填寫補件
      日期，所以誤填9月4日」、「（問？請問您為何未於109
      年8月17日接續聘僱U君之3日内向本處辦理接續通報）我
      們交給王君處理，我不知道怎麼辦這些事情。………」等語
      （原處分可閱卷第22、23頁）。以及參諸王禎祥重建處談
      話紀錄記載「（問？請間U君自何時起至本市○○區○○路0段
      000○00號（即原告住所）工作）109年8月17日。…」、「
      （問？請問109年8月17日與109年9月4日之三方合意書皆
      為您請原告、楊君及U君所簽嗎…）對，接續聘僱日期應該
      是109年8月17日。因為補件時侯，張君（原告）很忙，所
      以我9月4日協助辦理時，還要跑兩邊，以為不能補填8月1
      7日的日期，這日期差太多天，所以於貴處處理時誤以為
      要通報當天日期…」、「（問？請問您知道張君（原告）
      為何未於109年8月17日接續聘僱U君之3日内向重建處辦理
      接續通報）這我不清楚。張君找人不易。我就幫張君填資
      料、送勞動部…」等語；還有U君於重建處談話紀錄亦記載
      「（問？請問您自何時起至本市○○區○○路0段000○00號工
      作、委任哪間仲介公司辦理、有無簽約）109年8月17日。
      沒有委託仲介公司，我們是直聘辦理。無簽約」、「（問
      ？請問109年8月17日與109年9月4日之三方合意書皆為您
      本人所簽嗎、當初簽接續聘僱日期應為何日、……本案由王
      禎祥協助辦理，請問您是否認識王君……）我印象王君有請
      我簽2次，王君告知我要辦新雇主和居留證，但是我都沒
      有注意看日期」等語（原處分不可閱卷第48-49頁）。可
      認原告於109年8月17日與楊君、U君三方合意接續聘僱U君
      ，卻漏未在接續聘僱日起3日内向重建處通報。且U君係於
      109年8月17日至原告住所工作，亦有上開重建處訪談原告
      、U君及王君之談話紀錄影本可稽，是原告未於三方合意
      接續聘僱外國人U君之日起3日内，通知所在地之主管機關
      實施檢查，嗣勞動部109年9月1日發函請原告補件，原告1
      09年9月4日始委託王君向重建處辦理U君接續聘僱通報，
      因而違反就業服務法第57條第9款及轉換雇主或工作程序
      準則第20條第2項第3款規定之情事，洵堪認定。被告依就
      業服務法第67條第1項及臺北市政府處理違反就業服務法
      事件統一裁罰基準第3點項次48等規定，以原處分裁處原
      告法定最低罰鍰金額6萬元，並無違誤。
（五）至於原告主張稱違反行政法上義務之行為非出於故意或過
      失者，不予處罰；不得因不知法規而免除行政處罰責任。
      但按期情節，得減輕或免除其處罰，行政罰法第7條第1項
      、第8條分別定有明文。次按依本法規定減輕處罰時，裁
      處之罰鍰不得逾法定刪鍰最高額之二分之一，亦不得低於
      法定罰鍰最低額之二分之一；同時有免除處罰之規定者，
      不得逾法定罰鍰最高額之三分之一，亦不得低於法定罰鍰
      最低額之三分之一。行政罰法第18條第3項亦有明文。末
      按按故意、過失為違反行政法而應受處罰行為之責難基礎
      ，且故意為明知而觸法，過失為疏失而違法，故意、過失
      本身對法規範之違誤有著不同的受責難程度，因此對比較
      苛責之故意行為，為裁處之機關當然要就「故意行為」負
      舉證責任。查原告與楊、U君三方於109年8月17日合意接
      續聘僱U君，並向勞動部申報，雖漏未在3日內向重建處通
      報，惟重建處也從未要求原告補件，政府單位未盡到提醒
      百姓之舉，明顯也有疏失云云。惟依外國人受聘僱從事就
      業服務法第四十六條第一項第八款至第十一款規定工作之
      轉換雇主或工作程序準則第20條第1項規定「雇主接續聘
      僱從事本法第四十六條第一項第八款至第十款規定工作之
      外國人者，應檢附下列文件通知當地主管機關實施檢查：
      …」、第2項第3款規定「前項雇主應於下列所定之期間通
      知當地主管機關：三、依第十七條第一項第五款及第六款
      規定申請者，於雙方或三方合意接續聘僱日起三日内」，
      因此依法於三方（原告、楊君、U君）合意由原告接續聘
      僱外國人U君之日（109年8月17日）起3日（即109年8月19
      日）内，通知所在地主管機關（臺北市政府，並由重建處
      權管）實施檢查之法定義務人係原告，政府單位尚無通知
      原告之法定義務，原告在109年8月18日以雇主聘僱外國人
      申請書向勞動部申請接續聘僱訴外人楊莉萍所聘之印尼籍
      U君，該申請書所附接續聘僱證明書載明自109年8月17日
      （接續聘僱起始日）起由新雇主即原告接續聘僱，原告自
      應具有義務了解法令規定由原告接續聘僱外國人U君之日
      （109年8月17日）起3日（即109年8月19日）内，通知所
      在地主管機關（臺北市政府，並由重建處權管）實施檢查
      ，卻怠於主動查閱、詢問及遵守通知義務，顯然應注意能
      注意而不注意法令規定致生違反通知所在地主管機關實施
      檢查之法定義務，顯然具有主觀上過失，不能因重建處從
      未要求原告補件，政府單位未盡到提醒之事由，就得免除
      過失責任。復按不得因不知法規而免除行政處罰責任，但
      按其情節，得減輕或免除其處罰，為行政罰法第8條所明
      定；上開規定所稱之按其情節，係指行為人之不知法規是
      否有不可歸責性之情事，而得減輕或免除行政處罰責任而
      言。本件原告既於109年8月18日以雇主聘僱外國人申請書
      向勞動部申請接續聘僱訴外人楊莉萍所聘之印尼籍U君，
      該申請書所附接續聘僱證明書載明自109年8月17日（接續
      聘僱起始日）起由新雇主即原告接續聘僱，原告自應具有
      義務了解法令規定由原告接續聘僱外國人U君之日（109年
      8月17日）起3日（即109年8月19日）内，通知所在地主管
      機關（臺北市政府）實施檢查之義務，卻怠於檢視及法令
      規定，縱非故意，亦難謂無過失。原告所稱之事由，難認
      有行政罰法第8條但書規定得減輕或免罰之情事。又原告
      違反行政法上義務行為應受責難程度、所生影響及因違反
      行政法上義務所得之利益，並得考量受處罰者之資力，亦
      僅為被告依行政罰法第18條第1項規定，於法定罰鍰額度
      内，考量原告違規情節裁處罰鍰金額高低之事由。本件被
      告業已依就業服務法第67條第1項及臺北市政府處理違反
      就業服務法事件統一裁罰基準規定，裁罰原告法定最低額
      6萬元罰鍰，且難認有行政罰法第8條但書規定得減輕或免
      罰之情事，經核亦尚無行政罰法第18條第1項、第3項規定
      之適用。另原告稱因原告於109年9月4日補件時將續聘日
      誤填為補件日期之109年9月4日，業經重建處於109年11月
      13日查明，惟重建處卻遲至110年1月5日才通報勞動部，
      足認本件實係重建處延宕公文所致，並已損及原告之權益
      云云。然查前揭原告所指重建處110年1月6日（原告所稱1
      10年1月5日顯係誤繕）北市勞運檢字第10930077201號函
      （本院卷第41頁），係函復勞動部109年12月29日勞動發
      事字第1090522038號函（原處分不可閱卷第28頁）交查辦
      理本件是否涉偽造文書相關規定一案，原告主張延遲通報
      實屬誤解。另被告係因原告未於三方合意接續聘僱U君之
      日起3日内通知地方主管機關實施檢查之違規事實予以裁
      處，此與重建處前揭函復勞動部係屬二事。原告主張，均
      不足採據為有利於己之判斷。　　　　　
五、從而，原告未於三方合意接續聘僱U君之日（即109年8月17
    日）起3日（即109年8月19日）内，通知所在地之主管機關
    實施檢查，涉違反外國人受聘僱從事就業服務法第四十六條
    第一項第八款至第十一款規定工作之轉換雇主或工作程序準
    則第20條第2項第3款規定，進而違反就業服務法第57條第9
    款規定，原處分依就業服務法第67條第1項及臺北市政府處
    理違反就業服務法事件統一裁罰基準第3點項次48等規定，
    以原處分裁處原告法定最低6萬元罰鍰金額，並無違法，訴
    願決定予以維持，核無不合。原告訴請撤銷，為無理由，應
    予駁回。兩造其餘主張陳述，於判決結果不生影響，無庸一
    一論列，併予敘明。 
據上論結，本件原告之訴為無理由，依行政訴訟法第98條第1項
前段，判決如主文。
中　　華　　民　　國　　111 　年　　5 　　月　　17　　日
　　　　　　　　　行政訴訟庭　法　官　范智達
一、上為正本係照原本作成。
二、如不服本判決，應於送達後20日內，向本院提出上訴狀，其
    未表明上訴理由者，應於提出上訴後20日內向本院補提理由
    書（均須按他造人數附繕本），逾期未提出者，勿庸命補正
    ，即得依行政訴訟法第245條第1項規定以裁定駁回。上訴理
    由應表明關於原判決所違背之法令及其具體內容，或依訴訟
    資料可認為原判決有違背法令之具體事實。
中　　華　　民　　國　　111 　年　　5 　　月　　17　　日
　　　　　　　　　　　　　　　書記官　蔡凱如